【裁判字號】    97,訴,6121
【裁判日期】    970923
【裁判案由】    第三人異議之訴
【裁判全文】
臺灣臺北地方法院民事判決              97年度訴字第6121號
原      告  乙○○
訴訟代理人  黃秀珠律師
被      告  新興資產管理股份有限公司
法定代理人  甲○○○
上列當事人間第三人異議之訴事件，本院判決如下：
    主    文
原告之訴駁回。
訴訟費用由原告負擔。
    事實及理由
一、原告起訴主張：其長年居住國外，迄民國九十七年七月十五
    日接獲本院民事執行處九十七年度執助字第四六四二號清償
    債務強制執行事件查封登記函文，方知悉被告以其為曾林柔
    春之繼承人，主張其繼承曾林柔春新臺幣（下同）一百一十
    五萬元之債務本金，而對其為強制執行；但其已依法向臺灣
    彰化地方法院聲明拋棄繼承，並非曾林柔春之繼承人，亦非
    本件執行事件之債務人，被告遽對其財產為強制執行，顯有
    錯誤，爰依強制執行法第十五條之規定，起訴請求撤銷本院
    九十七年度執助字第四六四二號清償債務強制執行事件對原
    告所有、坐落臺北市○○區○○段三小段第六五八地號、權
    利範圍一萬分之五九之土地，及其上建號同段第二九七九號
    、門牌號碼臺北市○○區○○路四一九號七樓之一、面積九
    四‧九平方公尺、附屬建物陽台十‧九三平方公尺、花台三
    ‧一一平方公尺之建物，以及共同使用部分建號同段第三０
    三七號、門牌號碼臺北市○○區○○路四一五號房屋地下、
    權利範圍一八０分之一之建物，所為之強制執行程序。
二、按原告之訴，依其所訴之事實，在法律上顯無理由者，法院
    得不經言詞辯論，逕以判決駁回之，民事訴訟法第二百四十
    九條第二項定有明文。又第三人就執行標的物有足以排除強
    制執行之權利者，得於強制執行程序終結前，向執行法院對
    債權人提起異議之訴，如債務人亦否認其權利時，並得以債
    務人為被告，強制執行法第十五條固有明文，惟強制執行，
    依左列執行名義為之：(一)確定之終局判決；(二)假扣押、假處
    分、假執行之裁判及其他依民事訴訟法得為強制執行之裁判
    ；(三)依民事訴訟法成立之和解或調解；(四)依公證法規定得為
    強制執行之公證書；(五)抵押權人或質權人，為拍賣抵押物或
    質物之聲請，經法院為許可強制執行之裁定者；(六)其他依法
    律之規定，得為強制執行名義者；執行名義為確定終局判決
    者，除當事人外，對於左列之人亦有效力：(一)訴訟繫屬後為
    當事人之繼受人及為當事人或其繼受人占有請求之標的物者
    ；(二)為他人而為原告或被告者之該他人及訴訟繫屬後為該他
    人之繼受人，及為該他人或其繼受人占有請求之標的物者；
    前項規定，於第四條第一項第二款至第六款規定之執行名義
    ，準用之；當事人或利害關係人，對於執行法院強制執行之
    命令，或對於執行法官、書記官、執達員實施強制執行之方
    法，強制執行時應遵守之程序，或其他侵害利益之情事，得
    於強制執行程序終結前，為聲請或聲明異議，但強制執行不
    因而停止；執行名義成立後，如有消滅或妨礙債權人請求之
    事由發生，債務人得於強制執行程序終結前，向執行法院對
    債權人提起異議之訴，如以裁判為執行名義時，其為異議原
    因之事實發生在前訴訟言詞辯論終結後者，亦得主張之；債
    務人對於債權人依第四條之二規定聲請強制執行，如主張非
    執行名義效力所及者，得於強制執行程序終結前，向執行法
    院對債權人提起異議之訴，同法第四條第一項、第四之二條
    、第十二條第一項、第十四條第一項、第十四條之一第一項
    亦有明文規定，是強制執行法所指「債權人」、「債務人」
    、「當事人」、「第三人」咸以執行名義為斷，「債權人」
    、「債務人」、「第三人」或「利害關係人」就執行程序所
    得主張之救濟途徑、方法、範圍、時期，均以法條所定為限
    。
三、經查：
（一）本院九十七年度執助字第四六四二號清償債務強制執行事
      件係受臺灣彰化地方法院囑託執行，而債權人即被告係於
      九十六年十二月間執臺灣彰化地方法院彰院賢九四執壬字
      第一二四九二號債權憑證，亦即臺灣彰化地方法院八十七
      年度促字第八一七二號支付命令、臺灣臺中地方法院八十
      七年度促字第二五五四五號支付命令為執行名義（該等執
      行名義所載債權人均為臺灣土地銀行股份有限公司，債務
      人分別為訴外人曾俊義及被繼承人曾林柔春），並以其於
      執行名義成立後之九十六年六月間為執行名義所載債權繼
      受人，原告及曾聰敏、曾麗芬於執行名義成立後之九十二
      年七月間為執行名義所載債務人曾林柔春之繼受人，而聲
      請對原告及訴外人曾俊義、曾聰敏、曾麗芬為強制執行，
      此經本院職權調閱上開卷宗審認屬實，並有本院九十七年
      度執助字第四六四二號清償債務強制執行事件卷附臺灣彰
      化地方法院九十六年度執字第三四九二二號執行事件卷宗
      封頁、彰院賢九四執壬字第一二四九二號債權憑證、債權
      讓與證明書可稽，故本件被告係依強制執行法第四條之二
      規定聲請對原告為強制執行，主張原告為執行名義臺灣彰
      化地方法院八十七年度促字第八一七二號支付命令、臺灣
      臺中地方法院八十七年度促字第二五五四五號支付命令效
      力所及。
（二）原告主張其已依法向臺灣彰化地方法院拋棄繼承，並非曾
      林柔春之繼承人、亦非本件執行事件之債務人，雖據提出
      聲明拋棄繼承狀、戶籍謄本為證，然原告確為曾林柔春之
      二親等直系血親卑親屬，為曾林柔春之法定繼承人，此迭
      經原告以書狀供承不諱，並有戶籍謄本可資參佐，且其未
      於曾林柔春親等較近之直系血親卑親屬均拋棄繼承時起三
      個月內，以書面向法院拋棄繼承，其係於本件執行程序開
      始後之九十七年八、九月間方具狀向繼承開始時被繼承人
      住所地法院拋棄繼承，此觀卷附民事聲明拋棄繼承狀影本
      末頁日期、掛號郵件收件回執所載即明，其拋棄繼承是否
      合法，復尚未經法院審認，是原告為本院九十七年度執助
      字第四六四二號清償債務強制執行事件之「債務人」，並
      非「第三人」，殆無疑義。
（三）原告既為本院九十七年度執助字第四六四二號清償債務強
      制執行事件之「債務人」，並非「第三人」，其主張嗣後
      拋棄繼承、喪失繼承人地位、非本件執行名義效力所及，
      揆諸首揭法條、說明，自應依強制執行法第十四條之二規
      定提起債務人異議之訴，原告逕依強制執行法第十五條提
      起第三人異議之訴，自非有據，爰不經言詞辯論，逕予駁
      回。
據上論結，本件原告之訴無理由，依民事訴訟法第二百四十九條
第二項、第七十八條，判決如主文。
中    華    民    國    97    年    9     月    23    日
                    民事第一庭  法  官  洪文慧
上列正本核與原本無異。
如不服本判決，得於判決送達之翌日起二十日內，以書狀敘述理
由，向本庭提起上訴。
中    華    民    國    97    年    9     月    23    日
                                書記官  林芝儀


司法院資訊處製作；財團法人民間司法改革基金會備份。
